臺灣高等法院臺南分院刑事裁定　　　　　九十二年度交抗字第二三六號　 孝股
　　抗　告　人
　　即受處分人　甲　○
右抗告人因違反交通管理處罰條例案件，不服臺灣臺南地方法院中華民國九十二年十
月二十一日裁定（九十二年度交聲字第三二八號），提起抗告，本院裁定如左：
    主  文
抗告駁回。
    理  由
一、抗告意旨略以：按本件肇事責任不完全為抗告人即受處分人所駕駛車輛之錯，而
    既抗告人與被害人陳瑞淵皆有過失責任，何以一定是大車要負完全責任？又抗告
    人於九十二年五月八日收到麻豆監理站之裁決書，上文標示應於同年六月五日前
    繳納罰鍰，因抗告人並不知應於送達後二十日內向法院提出異議狀，故方於同年
    之六月三日寄送，爰請撤銷原裁定，更為適當之裁定云云。
二、原裁定則以：本件抗告人甲○於民國（下同）九十二年二月十三日上午十點三十
    分左右，駕駛車牌號碼ＧＫ─五六一號營業貨運曳引車，沿台南縣安定鄉境內一
    七八號縣道，由東向西方向行經該鄉安加村二五八之三十號前處，欲右轉至地磅
    站秤重時，因疏未注意轉彎車應讓直行車先行即作右轉彎，以致不慎與亦沿該縣
    道同方向行駛，由被害人陳瑞淵所駕駛車牌號碼ＫＴ七─五一二號重型機車發生
    擦撞，並造成被害人受有右膝、左手擦挫傷之傷害，經原處分機關即移送機關交
    通部公路總局嘉義區監理所麻豆監理站，於九十二年五月六日，以其違規事實明
    確，裁處罰鍰新臺幣九百元，並吊扣駕駛執照三個月及記違規點數一點之處分等
    情，有該監理站九十年五月六日麻監裁罰字第裁七五─Ｍ00000000號違
    反道路交通管理事件裁決書一份存卷可憑；又本件裁決書係於同年月八日送達予
    抗告人親自簽收，復有中華民國郵政掛號函件收據一紙附卷可參；而抗告人則遲
    至九十二年六月六日，始具狀向移送機關聲明異議，則有聲明異議狀上之移送機
    關收文戳章印明足資佐證，故縱使扣除五日之在途期間，抗告人聲明異議時，仍
    已逾前述道路交通管理處罰條例第八十七條第一項所規定之二十日期間。從而，
    本件之異議經核顯不合法律上之程序，且亦無從補正，故應予以駁回等語。
三、抗告人雖以前開情詞置辯，但查：
（一）按受處分人，不服道路交通管理處罰條例第八條主管機關所為之處罰，得於接
      到裁決書之翌日起二十日內，向管轄地方法院聲明異議。道路交通管理處罰條
      例第八十七條第一項分別定有明文。
（二）抗告人固稱被害人亦與有過失，惟其被處以罰鍰新臺幣九百元，並吊扣駕駛執
      照三個月及記違規點數一點之處分殊有不公云云。然查，道路交通管理處罰條
      例立法目的在加強道路交通管理，維護交通秩序，確保交通安全，有該條例第
      一條規定可參，故縱被害人亦有過失或錯誤，然因抗告人本身未遵守道路交通
      安全之規定，即有違規行為，尚不得以他人亦有過錯為藉詞，以為卸責之詞。
      是其上開辯解，實無可採。
（三）另查，系爭裁決書係於同年月八日，即送達予抗告人親自簽收，復有中華民國
      郵政掛號函件收據一紙附卷可參，該裁決書文末之「附記一、」並載述：「受
      處分人不服處罰者，得於接到裁決書之翌日起二十日內，以司法狀紙提出聲明
      異議．．．」，可謂裁決機關已盡告知義務，受處分人如要提起異議，自應於
      接到裁決書翌日起二十日內提出，尚不得以不知該規定，而得不予遵守，否則
      勢將影響法之安定性。本件抗告人遲至九十二年六月六日，始具狀向移送機關
      聲明異議，有聲明異議狀上之移送機關收文戳章印明可憑，是縱經扣除五日之
      在途期間，抗告人聲明異議時，亦已逾前述道路交通管理處罰條例第八十七條
      第一項所規定之二十日期間。從而，本件之異議經核顯不合法律上之程序，且
      亦無從補正，應予以駁回。原審交通法庭因而以抗告人逾期聲明異議，而予裁
      定駁回。本院經核原裁定認事用法，俱無不合，抗告意旨仍執前詞指摘原裁定
      不當，為無理由，應予駁回。
四、據上論斷，應依道路交通事件處理辦法第二十六條，刑事訴訟法第四百十二條，
    裁定如主文。
中      華      民      國    九十三    年      一      月      八      日
                              臺灣高等法院臺南分院刑事第四庭
                                      審判長法官  鄭  文  肅
                                            法官  王  浦  傑
                                            法官  陳  珍  如
右正本證明與原本無異。
不得再抗告。
                                      法院書記官  周  美  莉
中      華      民      國    九十三    年      一      月      八      日
